【裁判字號】    98,訴,4295
【裁判日期】    981225
【裁判案由】    毒品危害防制條例
【裁判全文】
臺灣板橋地方法院刑事判決              98年度訴字第4295號
公  訴  人  臺灣板橋地方法院檢察署檢察官
被      告  甲○○
上列被告因違反毒品危害防制條例案件，經檢察官提起公訴（98
年度毒偵字第8135號），被告於準備程序進行中為有罪陳述，經
告知簡式審判程序之旨，並聽取當事人之意見後，經本院合議庭
裁定由受命法官獨任進行簡式審判程序，判決如下：
    主  文
甲○○施用第一級毒品，累犯，處有期徒刑柒月；又施用第二級
毒品，累犯，處有期徒刑月。應執行有期徒刑玖月。
    事  實
一、甲○○前因犯以下施用毒品等各罪，除經執行(一)所示之觀察
    勒戒外，下列(二)至(三)、(五)至(六)所示之罪之有期徒刑，均經判
    決確定，並已執行完畢（於本案構成累犯之前科）：
  (一)前因於民國89年5 月25日至同年月28日連續施用第二級毒品
    遭警查獲，經本院於89年度毒聲字第4888號裁定送執行觀察
    、勒戒，經執行結果，因認無繼續施用毒品之傾向，於89年
    10月20日執行完畢出所，並由臺灣板橋地方法院檢察署檢察
    官以該署89年度毒偵字第5241號檢察官不起訴處分書為不起
    訴之處分確定（初犯）。
  (二)復因於90年8 月至91年6 月28日分別犯連續施用第一、二級
    毒品罪，經本院以91年度毒聲字第2569號刑事裁定送勒戒所
    施以觀察、勒戒，經執行結果，因認有繼續施用毒品之傾向
    ，由本院以91年度毒聲字第3842號刑事裁定令入戒治處所施
    以強制戒治，於92年6 月5 日停止戒治出所並交付保護管束
    ，嗣經裁定撤銷停止戒治，令入戒治處所施以強制戒治後，
    於93年1 月9 日因法律修正停止戒治而出監；其上開施用毒
    品犯行，並由本院以92年度訴字第19號刑事判決分別判處有
    期徒刑七月、三月，並定其應執行刑為有期徒刑九月，於92
    年3 月13日確定（二、三犯，初犯觀察勒戒後，五年內再犯
    ）。
  (三)又因於92年7 月31日上午11時為臺灣板橋地方法院檢察署觀
    護人室採集尿液前一至五天內之某時，犯施用第二級毒品罪
    ，經本院以92年度簡字第3705號刑事簡易判決判處有期徒刑
    五月，於93年3 月8 日確定（四犯，初觀察勒戒後，五年內
    再犯）。
  (四)上開(二)、(三)所示之罪之刑，於93年1 月9 日入監接續執行，
    於94年2 月10日縮短刑期執行完畢（於本案構成累犯之前科
    ）。
  (五)於執行完畢後，隨因於94年6 月中旬至95年6 月20日止犯連
    續施用第一級毒品罪，經本院以95年度訴字第2356號刑事判
    決判處有期徒刑一年，於95年10月12日確定（五犯，初犯觀
    察勒戒後，五年內已經二犯，於該五年後再犯）。
  (六)復因於95年8 月1 日、同年月3 日分別犯施用第一、二級毒
    品罪，經本院以95年度訴字第3399號刑事判決分別判處有期
    徒刑九月、五月，並定其應執行刑為有期徒刑一年，於96年
    1 月15日確定（六、七犯，初犯觀察勒戒後，五年內已經二
    犯，於該五年後再犯）。
  (七)上開(五)、(六)所示之罪之刑，經於95年12月6 日入監執行後，
    先後經本院96年度聲字第548 號、96年度聲減字第3287號裁
    定減刑並定其應執行刑後，於96年11月30日縮短刑期執行完
    畢（於本案構成累犯之前科）。
  (八)於執行完畢後，復又因於98年3 月12日犯施用第二級毒品罪
    ，經本院以98年度簡字第3784號刑事簡易判決判處有期徒刑
    四月，於98年6 月15日確定（八犯，初犯觀察勒戒後，五年
    內已經二犯，於該五年後再犯；現執行中）。
  (九)又再因於98年4 月27日犯施用第一級毒品罪（同時施用第二
    級毒品）經本院以98年度訴字第2520號刑事判決判處有期徒
    刑一年，經臺灣高等法院以該院98年度上訴字第4297號刑事
    判決駁回其上訴（九犯，初犯觀察勒戒後，五年內已經二犯
    ，於該五年後再犯；尚未確定）。
二、甲○○因上開施用毒品犯行，經執行觀察勒戒、強制戒治，
    並經偵審程序且曾入監執行，已明知海洛因及甲基安非他命
    ，係經毒品危害防制條例分列為第一、二級毒品，不得持以
    施用，惟仍不能戒除施用毒品之惡習，竟基於施用上開第一
    、二級毒品之犯意，於98年8 月31日凌晨3 、4 時許，在臺
    北縣三峽鎮○○路262 號2 樓之友人住處內，以針筒注射方
    式，先施用第一級毒品海洛因（十犯，初犯觀察勒戒後，五
    年內已經二犯，於該五年後再犯），而於施用完上開海洛因
    毒品後，隨即再以燈泡加熱之方式，施用第二級毒品甲基安
    非他命（十一犯，初犯觀察勒戒後，五年內已經二犯，於該五
    年後再犯）。嗣於同日下午5 時許，在臺北縣三峽鎮○○路
    ○段48號前為警查獲，而其於查獲之當日經警所採集之尿液
    ，經送檢驗結果，係呈嗎啡、甲基安非他命陽性反應，始查
    知上情。
三、案經臺北縣政府警察局三峽分局報告臺灣板橋地方法院檢察
    署檢察官偵查起訴。
    理  由
一、本案被告甲○○所犯係死刑、無期徒刑或最輕本刑為三年以
    上有期徒刑以外之罪，於本院準備程序進行中，被告先就被
    訴事實為有罪之陳述，經本院告知簡式審判程序之旨，並聽
    取公訴人、被告之意見後，由本院合議庭依刑事訴訟法第27
    3 條之1 第1 項規定，裁定由受命法官獨任進行簡式審判程
    序。
二、被告甲○○就其於事實欄二所示時間，分別施用第一級毒品
    海洛因及第二級甲基安非他命之事實，經被告於本院審理中
    坦承不諱，且被告於上開時間經警採集之尿液，經送台灣檢
    驗科技股份有限公司以酵素免疫分析法為初步檢驗，並以氣
    相層析質譜儀法為確認檢驗後，均呈嗎啡及安非他命類陽性
    反應，有臺北縣政府警察局三峽分局查獲違反毒品危害防制
    條例案姓名對照表、臺灣檢驗科技股份有限公司濫用藥物檢
    驗報告（編號：UL/2009/90110 ）等各一份在卷可查。查以
    ，酵素免疫分析法屬免疫學分析原理，當其他藥物化學結構
    相近才可能引起偽陽性；氣相層析質譜儀法則係目前確認藥
    物篩檢結果時最常採用之確認方法，在良好的操作條件下，
    以氣相層析質譜儀作藥物及其代謝物之定性及定量分析，幾
    乎不會有偽陽性反應產生，行政院衛生署管制藥品管理局92
    年6 月20日管檢字第0920004713號函函述甚明，是本件上開
    檢驗報告結果，應屬精確而堪採信。次查，海洛因係嗎啡經
    化學合成之半人工合成品，其藥（毒）性高於嗎啡，經吸食
    或注射進入人體，藉由人體代謝系統之新陳代謝，分解成藥
    （毒）性較低之嗎啡、以及含有少量6-乙醯可待因、可待因
    等雜質，而由尿液排出人體，故可於尿液中檢驗出嗎啡、可
    待因等成分等情，此有憲兵司令部79年6 月1 日（79）鑑驗
    字第0273號函、80年6 月17日（80）鑑驗字第2815號函、法
    務部調查局80年3 月28日（80）發技1 字第1898號函、行政
    院衛生署管制藥品管理局以91年12月27日管檢字第121513號
    函可參。又服用海洛因後，尿液可檢出嗎啡最長時間，與服
    用劑量、服用頻率、服用方式、飲用水量多寡、個人體質及
    代謝情況等因素有關，依個案而異。復依文獻Clarke's Iso
    -lation and Identification of Drugs 第二版記述，海洛
    因服用後於24小時內，經由尿液排出之量可能達施用劑量之
    百分之八十，另Michael L. Smith等人針對不同受試者，以
    注射方式給予一次劑量3mg至12mg 海洛因進行試驗，結果顯
    示注射劑量增加，可檢出嗎啡陽性反應（濃度遠高於或等於
    300ng/mL）之時間亦有延長之趨勢，而不同受試者可檢出嗎
    啡陽性反應之時間各異，平均為一至二天，惟部分注射12mg
    海洛因者，至71小時仍可檢出微量嗎啡成分，故服用高劑量
    海洛因，其尿液在72小時至96小時內，仍有檢出嗎啡成分之
    可能性等情可據（參見行政院衛生署管制藥品管理局94年6
    月出版「濫用藥物檢驗相關解釋彙編」第151 、152 頁）。
    再查，施用甲基安非他命後，經由代謝會產生安非他命，而
    施用安非他命經由代謝則不會再產生甲基安非他命，此亦有
    財團法人私立高雄醫學大學附設中和紀念醫院93年11月29日
    高醫附秘字第0930003384號函及附件可參，且再依據英國藥
    協會所編纂之Clarke's Isolation and Identification of
    Drugs 一書之記載，人體施用安非他命後，主要代謝物有未
    改變型態之安非他命，而無甲基安非他命，然人體施用甲基
    安非他命後，主要代謝物有未改變型態之甲基安非他命及安
    非他命，此亦有法務部調查局93年5 月4 日調科壹字第0936
    2413980 號函述可稽；此外，毒品施用後於尿液中可檢出之
    時間，受施用劑量及施用頻率、施用方式、飲水量之多寡、
    個人體質及其代謝情況等因素影響，因個案而異，於服用甲
    基安非他命後，一般可檢出之時間為一至五天，行政院衛生
    署管制藥品管理局92年12月2 日管檢字第0920009990號函可
    供參照。依上開事證，堪認被告確有於上開經警採尿往前回
    溯一至四天某時、一至五天之某時，分別施用第一級毒品海
    洛因、第二級毒品甲基安非他命之犯行，應堪認定。
三、按毒品危害防制條例於92年7 月9 日修正公布，自93年1 月
    9 日施行，其中第20條、第23條將施用毒品之刑事處遇程序
    ，區分為「初犯」及「五年內再犯」、「五年後再犯」。依
    其立法理由之說明：「初犯」，經觀察、勒戒或強制戒治後
    ，應為不起訴處分或不付審理之裁定；經觀察、勒戒或強制
    戒治執行完畢釋放後，「五年內再犯」者，因其再犯率甚高
    ，原實施之觀察、勒戒及強制戒治既已無法收其實效，爰依
    法追訴或裁定交付審理。至於經觀察、勒戒或強制戒治執行
    完畢釋放後，「五年後再犯」者，前所實施之觀察、勒戒或
    強制戒治已足以遮斷其施用毒品之毒癮，為期自新及協助其
    斷除毒癮，仍適用「初犯」規定，先經觀察、勒戒或強制戒
    治之程序。從而依修正後之規定，僅限於「初犯」及「五年
    後再犯」二種情形，始應先經觀察、勒戒或強制戒治程序。
    倘被告於五年內已再犯，經依法追訴處罰，縱其第三次（或
    第三次以上）再度施用毒品之時間，在初犯經觀察、勒戒或
    強制戒治執行完畢釋放五年以後，已不合於「五年後再犯」
    之規定，且因已於「五年內再犯」，顯見其再犯率甚高，原
    實施觀察、勒戒或強制戒治，已無法收其實效，即應依該條
    例第10條處罰（最高法院95年度第7 次、97年度第5 次刑事
    庭會議決議要旨參照）。查以，被告前經事實欄一、(一)所示
    之觀察勒戒執行完畢後（初犯），隨即於該觀察勒戒執行完
    畢後之五年內，再犯事實欄一、(二)所示之施用毒品犯行等情
    ，有該裁定、判決及臺灣高等法院被告前案紀錄表各一份在
    卷可稽，被告於初犯觀察勒戒後之五年內即為二犯，依上開
    說明，該二犯至本案之十、十一犯，皆非現行毒品危害防制條
    例第23條第2 項規定之「五年後再犯」之類型，應依法訴追
    處罰。綜上所述，本案事證明確，被告犯行洵堪認定，應予
    依法論科。
四、按海洛因、甲基安非他命係分屬毒品危害防制條例第2 條第
    2 項第1 款、第2 款規定之第一、二級毒品，被告於上開時
    地，先後施用甲基安非他命、海洛因之行為，核其所為，係
    犯毒品危害防制條例第10條第1 項之施用第一級毒品罪、同
    條第2 項之施用第二級毒品罪。又被告為施用上開毒品而持
    有各該毒品之低度行為，均應為施用之高度行為所吸收，不
    另論罪。被告所犯上開施用第一、二級毒品各罪，犯意各別
    ，構成要件互異，應分論併罰之。被告有如事實欄一所示之
    犯罪科刑暨執行紀錄，有臺灣高等法院被告前案紀錄表在卷
    可稽，其於有期徒刑之執行完畢後，五年以內故意再犯有期
    徒刑以上之本案二罪，均為累犯，均應依刑法第47條第1 項
    規定加重其刑。爰審酌被告前已因施用毒品犯行，經觀察勒
    戒、強制戒治，並已不起訴處分確定，本應知所惕勵，竟仍
    再為本案施用毒品之犯行，顯見其意志不堅，缺乏戒毒意志
    ，除戕害自己身心健康外，並易導致社會危險，斟酌其智識
    程度、犯罪動機、目的、犯後態度及前次施用毒品案件所處
    刑度，以及檢察官依本案案情求處有期徒刑七月至九月等知
    一切情狀，茲就所犯各罪，分別量處如主文示之刑，並定其
    應執行刑如主文所示，以示懲儆。又供被告施用第一、二級
    毒品所用之未扣案知注射針筒及燈泡，因未經扣案，且無積
    極證據可認為被告所有，爰不為沒收之宣告，附此敘明。
據上論斷，應依刑事訴訟法第273 條之1 第1 項、第299 條第1
項前段、毒品危害防制條例第10條，刑法第11條、第51條第5 款
、第47條第1 項，判決如主文。
本案經檢察官陳怡親到庭執行職務。
中    華    民    國    98    年    12    月    25    日
                  刑事第一庭  法  官  陳世旻
上列正本證明與原本無異。
如不服本判決，應於判決送達後10日內敘明上訴理由，向本院提
出上訴狀 (應附繕本) ，上訴於臺灣高等法院。其未敘述上訴理
由者，應於上訴期間屆滿後20日內向本院補提理由書「切勿逕送
上級法院」。
                              書記官  楊雅芳
中    華    民    國    99    年    1     月    6     日
附錄：本案論罪科刑法條
毒品危害防制條例 (民國97年04月30日修正)
第10條
施用第一級毒品者，處六月以上五年以下有期徒刑。
施用第二級毒品者，處三年以下有期徒刑。


司法院資訊處製作；財團法人民間司法改革基金會備份。
